臺灣高等法院臺南分院刑事判決
上　訴　人　臺灣臺南地方法院檢察署檢察官
被　　　告　丁○○
指定辯護人　本院公設辯護人 丙○○
上列上訴人因被告違反槍砲彈藥刀械管制條例等案件，不服臺灣
臺南地方法院九十五年度訴字第一三三一號中華民國九十五年十
二月十二日第一審判決（起訴案號：臺灣臺南地方法院檢察署九
十四年度偵字第一三九九七號），提起上訴，經最高法院第一次
發回更審，本院判決如下：
    主      文
原判決撤銷。
丁○○共同未經許可，持有可發射子彈具有殺傷力之改造手槍，
累犯，處有期徒刑參年貳月，併科罰金新臺幣伍萬元，罰金如易
服勞役，以新臺幣壹仟元折算壹日。扣案之具殺傷力改造手槍壹
枝（槍枝管制編號0000000000號）沒收。
    事      實
一、丁○○曾有竊盜、傷害等不良前科，並曾因竊盜事件經裁定
    令入感化教育處所施以感化教育，而其於民國 (下同)八十
    九年間所犯之傷害案件，經臺灣雲林地方法院判處有期徒刑
    六月確定，並於九十年四月二十五日執行完畢。緣丁○○與
    乙○○（本案業經臺灣臺南地方法院判處有期徒刑一年十月
    ，併科罰金新台幣三萬元，緩刑四年，緩刑期內付保護管束
    確定）、陳建維、劉孟昌（以上二人均經臺灣臺南地方法院
    判決無罪確定）係朋友，因乙○○與案外人甲○○有財務糾
    紛，於九十四年十一月二日在雲林縣斗六市○○路遭李炳逸
    與綽號「偉偉」等人強行駕走由甲○○所購買但登記在乙○○名下之2376─LT自用小客車，嗣因自行和解，約定於九十
    四年十一月三日由李炳逸等人在高雄市火車站交還該自用小
    客車，乙○○即自行前往將該車駕回斗六市，九十四年十一
    月七日晚上乙○○於清理該自用小客車時，在車內發現有仿
    FN廠1910型半自動手槍製造之槍枝換裝土造金屬槍管而成之
    具有殺傷力改造手槍1枝（槍枝管制編號0000000000）及子
    彈四顆（由玩具金屬彈殼加裝土造金屬彈頭而成，雖可擊發
    ，但發射動能甚微，不具殺傷力之土造子彈），乙○○竟未
    報警處理而告知丁○○車上有槍枝之事，丁○○遂從車上取
    出放置於其住處客廳上；乙○○、丁○○、陳建維、劉孟昌
    等人則於九十四年十一月七日晚上，在雲林縣斗六市○○路
    二十二之六號丁○○住處會合，決定共同南下台南市，乃由
    丁○○於同晚即九十四年十一月七日晚上二十三時許，在其
    上開住處，取出丁○○於乙○○車上所拿到其客廳置放之仿
    FN廠1910型半自動手槍製造槍枝（換裝土造金屬槍管而成）
    具有殺傷力改造手槍一枝（槍枝管制編號00000000
    00）及由玩具金屬彈殼加裝土造金屬彈頭而成，雖可擊發
    ，但發射動能甚微，不具殺傷力土造子彈四顆，交予劉孟昌
    置於乙○○所有二三七六─ＬＴ號小客車左後座（腳踏板踏
    墊下），再由乙○○駕駛該車，丁○○與劉孟昌、陳建維三
    人，則分坐於右前座、左後座、右後座等處，丁○○與乙○○二人基於管領持有改造手槍之共同犯意聯絡（劉孟昌、陳
    建維二人則不知情），未經許可而共同持有上開改造手槍，
    同車南下台南市，途中先於翌日即九十四年十一月八日零時
    許，至雲林縣斗六市「大聖電子遊戲場」，順道搭載欲往高
    雄市訪友江暉宣（已不起訴處分），不知丁○○、乙○○二
    人攜有上開槍枝。江暉宣上車後（坐於右後座，陳建維則移
    坐後座中央），五人同車，自雲林縣斗六市南下，於九十四
    年十一月八日凌晨一時許，行經臺南縣仁德鄉○○路六六八
    號前時，經警盤查，在該車左後座腳踏墊下，扣得上開具殺
    傷力之改造手槍一枝及不具殺傷力土造子彈四顆。
二、案經臺南縣警察局歸仁分局報請臺灣臺南地方法院檢察署檢
    察官偵查起訴。
    理      由
壹、證據能力方面：
  　按依刑事訴訟法第159條之1第2項規定，被告以外之人於偵
    查中向檢察官所為之陳述，除顯有不可信之情形外，得為證
    據，而所謂「顯有不可信」非指陳述之實質證明力問題，而
    係證據能力之要件，法院審查被告以外之人於偵查中向檢察
    官為之陳述是否具有證據能力，應以該陳述作成之客觀條件
    及環境，例如：陳述人於接受偵訊時之心理狀態是否健全、
    有無受到脅迫、利誘或欺詐等因素，作為判斷之依據。查共
    同被告乙○○於91月18日及共同被告乙○○、陳建維、劉孟
    昌於95年7月17日在檢察官偵查中，以證人之身分具結作證
    ，及證人甲○○於95年4月28日在檢察官偵查中之證述。本
    院審酌檢察官實施刑事偵查程序，均恪遵法定程序之要求，
    而無違法取供之情事，應無所謂「顯有不可信」之情形，因
    此上開證人於偵查中經具結後所為之證述，本院認均具有證
    據能力，附此說明。
貳、實體方面：
一、訊據被告丁○○供承於上揭時地，陪同同案被告乙○○南下
    還槍，而於上揭時地，為警查獲等情。惟堅決否認有未經許
    可，持有扣案管制具殺傷力手槍之犯行，並辯稱：我是鄉下
    人，不知持有定義，我不是要持有槍枝意思，是乙○○要還
    槍，我怕危險，我好心陪同他去而已等語。經查：
  (一)按2376-LT號自用小客車一輛係案外人甲○○購買後以乙○○之名義登記，因甲○○購買該車之初曾拿出頭期款及一些
    分期付款，甲○○向乙○○要求返還該車先前由甲○○付出
    之款項，因乙○○不肯返還上開款項，因此乙○○與甲○○
    有財務糾紛，甲○○遂請其朋友「偉偉」將該車開回，隔一
    天後因彼此已解決該財務糾紛，遂將該車返還乙○○，乙○○雖在該車發現有上開具殺傷力之改造手槍一枝，但甲○○
    則不知該改造手槍為何人所有，甲○○亦未發現該車有上開
    改造手槍等情，業據證人甲○○於偵查中（95年4月28日）
    證述甚詳在卷，亦據證人甲○○於本院更一審審理中（96年
    9月26日)證述如下：
　　法官　問：2376-LT號自小客車，這輛車子是誰的？
　　甲○○答：這輛車子是我出頭期款及一些分期付款是我繳的
　　　　　　  ，車子是登記在乙○○名下。
　　法官　問：2376-LT號自小客車還給乙○○時車內是否有放
　　　　　　  一把槍枝？
　　甲○○答：沒有。我和丁○○他們達成和解後，隔天我就將
  　　　　　　車子交給乙○○，並要乙○○檢查車子內外是否
   　　　　　 完好如初，乙○○也有看車內。
    法官　問：乙○○看車內時，有無發現一把槍在車內？
　　甲○○答：沒有。
　　法官　問：乙○○把2376-LT號自小客車牽回來後，說車內
　　　　　　  有一把槍，槍是不是你們放的？
　　甲○○答：一開始我們不知道車內有槍，我們是完好無缺交
　　　　　　  還給乙○○。
　　法官　問：丁○○事後有無要你作證說什麼？
　　甲○○答：當時丁○○要我到歸仁分局仁德分駐所說這把槍
　　　　　　  是我高雄的朋友偉偉的。
    因此依本案之證人甲○○之證述以觀，甲○○將上開車輛返
    還乙○○之時並未發現車內有槍，況甲○○對於系爭槍枝之
    來源並不知情，亦不知該槍枝究竟係屬於何人所有，則被告
    丁○○竟擅自叫甲○○到警局做證時說係屬其朋友「偉偉」
    所有以逃避其刑責，並屢稱係要叫甲○○返還該槍枝云云，
    應係被告丁○○持有上開槍枝後心虛所致。
  (二)又據證人劉孟昌於偵查中具結證稱：上開槍彈係被告丁○○
    從客廳內拿出來交給伊放在車上等語甚詳在卷（見九十五年
    七月十七日筆錄，第六十五至七十頁）：
    問：槍為何會放在左後座的踏墊下？
    答：他們說要還東西，所以就放在那邊。
    問：誰放的？
    答：我放的。
    問：槍彈是誰拿給你放在那邊？
    答：是丁○○。
    問：丁○○在何處拿給你的？
    答：在他租屋處的客廳內。
    問：何時拿給你？
    答：要出發之前，他拿給我，我拿之後，我們就一起上車。
    問：槍彈當時用什麼包裝？
    答：沒有。
  (三)再據同案共同被告乙○○於偵查中（見偵查卷第六八頁）亦
    當庭證述經警查獲之手槍應係被告丁○○自己到車上拿的甚
    詳在卷如下：
  　問：你怎麼知道槍、彈不是被告的？
  　答：因為我車子被押走，取回來後槍、彈就在車上了。
  　問：你有無把槍、彈拿下車？
  　答：沒有。
  　問：既然沒有，那槍、彈為何會在被告（即指丁○○）那裡
   　 　？
    答：被告（丁○○）也有車鑰匙。
    問：你的意思是被告自己把槍、彈拿下車？
    答：我有跟他說，我發現車上有槍，應該是他自己去拿的
      　等語。
  (四)本院更一審審理時再傳訊證人即共同被告乙○○於96年10月
    17日到庭交互詰時亦證述該車有二付鑰匙，分別由丁○○、
    甲○○二人各保管一付鑰匙（因為該車平常係由甲○○、丁○○使用），而乙○○欲使用該車輛時會向丁○○拿鑰匙，
    使用後會馬上把該車之鑰匙返還丁○○等情，並據乙○○證
    述如下：
　　法官　問：為何車牌號碼2376-LT號自小客車會登記在你名
　　　　　　  下？
　　乙○○答：因為當時丁○○和甲○○他們二人說他們有欠款
　　　　　　　不能買車子，所以他們就拜託我是不是能用我的
　　　　　　　名字買車子。
　　法官　問：車牌號碼2376-LT號自小客車平常是不是丁○○
　　　　　　  、甲○○在使用？
　　乙○○答：應該是。
　　法官　問：車牌號碼2376-LT號自小客車有幾付鑰匙？
　　乙○○答：二付。
　　法官　問：你有沒有車牌號碼2376-LT號自小客車的鑰匙？
　　乙○○答：我沒有，如我要開車子都要向丁○○、甲○○他
　　　　　　  們二人拿。
　　法官　問：甲○○本來是否有一付車牌號碼2376-LT號自小
　　　　　　  客車的鑰匙？
　　乙○○答：應該吧。
　　法官　問：你有跟誰講車牌號碼2376-LT號自小客車內有一
　　　　　　  支改造手槍？
　　乙○○答：丁○○。
　　審判長問：九十四年十一月二日，甲○○跟他朋友開一台車
　　　　　　  去，那時你是否丁○○一起住？
　　乙○○答：對。
　　審判長問：到高雄將車子牽回來的時侯，有幾把鑰匙？
　　乙○○答：就拿給我一把鑰匙，給我把車子開回去。
　　審判長問：你把車子開回到哪裡，鑰匙交給誰？
　　乙○○答：斗六丁○○住處，鑰匙交給丁○○。
　　審判長問：你怎麼會有鑰匙？
　　乙○○答：去跟丁○○拿鑰匙。
　　審判長問：你十一月三日到七日這段時間鑰匙是否交給丁○○？
　　乙○○答：對。
    如依上開證人乙○○之證述以觀，上開車輛從高雄開回來後
    ，乙○○隨即向丁○○講伊發現車內有一把槍，並將該車鑰
    匙返還丁○○，顯見被告丁○○當時確有車牌號碼2376-LT
    號自小客車的鑰匙，因此證人乙○○告訴被告丁○○有關該
    車內有一把槍後，應係由被告丁○○開車進入將該車內之手
    槍攜至其住處無誤，則被告丁○○於本院審理中再辯稱乙○○未告訴伊有關車內有槍及伊未將車內之槍攜至住處云云，
    純係飾卸之詞，不足採信。
  (五)再據被告丁○○於偵查中之供述曾稱有將手槍子彈帶下來等
    語（見偵查卷九十四偵字第一三九九七號，九十四年十一月
    八日筆錄第二十二頁）：
    問：手槍子彈到底是誰的？
    答：發生糾紛當天，是我股東李炳逸找了一些高雄的兄弟，
        他們先要求乙○○交出身份證，之後就將車子搶走我就
        趕快告訴乙○○通知他父親，並且幫忙報警，後來乙○○與李炳逸雙方就在斗六分局長平派出所談判，李炳逸
        同意還車，但乙○○必需在十三日前交出二十萬元，車
        子是隔天乙○○自己去開回來。【回來時，乙○○就發
        現車上有手槍及子彈，他有跟我說，所以，我知道，乙○○說他會聯絡李炳逸歸還這些東西，但他昨天必需先
        回來臺南向他父親借錢，而且李炳逸也住臺南，所以才
        將手槍子彈帶下來】。
  　是參以被告丁○○於偵查中供稱：車子開回來時，乙○○就
    發現車上有手槍及子彈，他有跟我說，所以我知道，乙○○
    說他會聯絡李炳逸，歸還這些東西，但他昨天必須回台南，
    向他父親借錢，且李炳逸也住台南，所以才將槍彈帶下來等
    語。同案被告劉孟昌於偵查中亦供稱：他說把錢還給李炳逸
    時，請李炳逸把槍彈還給他高雄兄弟等語（詳偵查卷二四頁
    ）。及同案被告劉孟昌於檢察官偵查中曾經證稱：槍彈是丁○○從其斗六租賃處客廳，拿給我放在左後座踏墊下云云（
    詳偵查卷六七頁）；又同案被告乙○○、陳建維、劉孟昌於
    偵查中亦稱，出發當晚，是在丁○○斗六住處討論後，始行
    出發云云等情觀之。足認被告丁○○對返還槍彈一事而持有
    該具殺傷力之改造手槍，係與乙○○共同持有且具有實力支
    配，非偶然與槍枝同處，而是有目的之持有。
  (六)再按若乙○○發現伊車內有槍，依一般常情而論，如非屬於
    自己所有，為了避嫌必會將該不明之槍枝拿出送交治安機關
    ，以免日後經警查獲遭受最輕本刑三年以上持有手槍之罪責
    ，亦不可能發現車上有槍枝後不拿出而仍任該槍枝擺放在車
    上之理，因此本院綜合上開劉孟昌、乙○○於偵查中之供詞
    以觀，乙○○既有告知丁○○車內有槍枝之事，此並據被告
    丁○○曾於偵查中證述屬實，因此被告丁○○確應有自車上
    拿走該槍枝放在伊住處客廳內，並於出發前在住處將槍枝拿
    給劉孟昌放到車內，又證人劉孟昌更證述，上開槍彈確係被
    告丁○○交給伊拿到車上置放等情甚詳在卷足稽，雖劉孟昌
    、乙○○事後為了掩護被告丁○○，而於原審審中更改先前
    之證詞，但本院認劉孟昌、乙○○於上開偵查中之證詞與事
    實相符，應為可信，則其等事後再為翻異之證述，純係迴護
    之詞，不足採信。又槍彈屬於槍炮彈藥刀械管制條例所屬之
    管制違禁物品，持有手槍之刑責甚重，應為被告丁○○等人
    所知，則一般人如發現非屬於其所有之槍彈，應將該違禁物
    品報繳警察機關已如上述，因此上開手槍若非屬於被告丁○○或乙○○所有，依常理以觀若無非法持有之意，亦會將上
    開手槍報繳警察機關方屬正當，但上開槍彈經警查獲後，被
    告丁○○竟捏稱要將槍返還甲○○之朋友「偉偉」，並要甲○○到警局做證說該槍彈係屬於其朋友綽號「偉偉」的云云
    ，核與一般常情不合，則被告丁○○是否係因經警查獲上開
    手槍後故意要嫁禍所謂綽號「偉偉」？因此依證人劉孟昌之
    證述上開槍枝係被告丁○○從其客廳內拿出來交給伊放在乙○○所有車上等語應係真實，是被告丁○○有無故持有手槍
    之犯行，已彰彰明甚，其有違反槍炮彈藥刀械管制條例之犯
    行已甚為明顯，被告丁○○所辯純係飾卸之詞，不足採信。
  (七)又扣案之仿FN廠1910型半自動手槍製造之槍枝換裝土造金屬
    槍管而成之具有殺傷力改造手槍一枝（槍枝管制編號000
    0000000，見警卷第二十四頁、九十四年偵字第一三
    九九七號偵查卷第三十四頁）經送請內政部警政署刑事警察
    局以性能檢驗法、試射法鑑驗結果，認該送鑑手槍一枝（槍
    枝管制編號號0000000000），係仿FN廠1910型半
    自動手槍製造之槍枝換裝土造金屬槍管而成之改造手槍，認
    具有殺傷力等情，此有內政部警政署刑事警察局九十四年十
    二月一日刑鑑字第０九四０一七六五四二號槍彈鑑定書一份
    在卷可稽（九十四年偵字第一三九九七號偵查卷第三十一頁
    ），足認被告丁○○與已判決確定之乙○○共同持有上揭具
    傷力之改造手槍之事實已明。本案事證明確，被告丁○○犯
    行堪以認定，應依法論科。
二、新舊法比較：
　(一)刑法第二十八條原規定：「二人以上共同『實施』犯罪之行
  　為者，皆為共同正犯。」新法修正為：「二人以上共同『實
    行』犯罪之行為者，皆為共同正犯。」將舊法之「實施」修
    正為「實行」。原「實施」之概念，包含陰謀、預備、著手
    及實行等階段之行為，修正後僅共同實行犯罪行為始成立共
    同正犯。是新法共同正犯之範圍已有限縮，排除陰謀犯、預
    備犯之共同正犯。新舊法就共同正犯之範圍既因此而有變動
    ，自屬犯罪後法律有變更，而非僅屬純文字修正，應有新舊
    法比較適用之問題，經比較結果，以新法對被告為有利，是
    此部分應適用新修正之刑法第二十八條。
  (二)本件被告犯罪時之易服勞役折算標準，係以修正前刑法第四
    十二條第二項前段「以一元以上三元以下折算一日」、廢止
    前罰金罰鍰提高標準條例第二條前段「就其原定數額提高為
    一百倍折算一日」及現行法規所定貨幣單位折算新臺幣條例
    第二條規定現行法規所定金額以新臺幣元之三倍折算為準據
    ，則本件被告犯罪時之易服勞役折算標準係以最高新臺幣九
    百元折算一日。惟九十五年七月一日修正公布施行之刑法第
    四十二條第三項前段規定：「易服勞役以新臺幣一仟元、二
    仟元或三仟元折算一日。」比較新舊法，以修正後之法律適
    用，較有利於被告，自應適用修正後之刑法第四十二條第三
    項前段規定，就併科罰金部分，諭知易服勞役之折算標準。
  (三)被告丁○○前於八十九年間犯傷害罪經臺灣雲林地方法院判
    處有期徒刑六月確定，甫於九十年四月二十五日執行完畢，
    此有被告前案紀錄表乙紙附卷可稽，茲於五年以內再故意犯
    本件有期徒刑以上之罪，為累犯。有關累犯原規定「受有期
　　徒刑之執行完畢，或受無期徒刑或有期徒刑一部之執行而赦
  　免後，五年以內再犯有期徒刑以上之罪者，為累犯，加重本
    刑至二分之一」；95年7月1日修正施行後規定「受徒刑之執
    行完畢，或一部之執行而赦免後，五年以內故意再犯有期徒
    刑以上之罪者，為累犯，加重本刑至二分之一」，因此刑法
    第四十七條累犯之要件，亦有擴張及限縮，新法並採故意為
    構成累犯之要件，新舊法就累犯之要件，既因此而有變動，
    自均屬行為後法律有變更，而非僅屬文字修正，應有新舊法
    比較適用之問題，經比較結果，以新法累犯之規定對被告為
    有利，自應適用裁判時刑法第四十七條累犯之規定（最高法
    院96年台上字第3773 號判決參照)
三、按刑法上之「持有」本係指「他人之物依一定原因歸於自己
    實力支配者而言」。此所謂原因則不論法令、契約或無因管
    理皆可，乃為當然之解釋。按未經許可持有具殺傷力改造手
    槍罪，其持有之繼續為行為之繼續，而非狀態之繼續，亦即
    一經明知未經許可而持有具殺傷力改造手槍，該罪雖告成立
    ，但其完結，須繼續至持有行為終了之時為止。又所謂持有
    ，並非必需親自持有，如以共同犯罪之意思，事先有犯意之
    合致，而由其中一部分人實施犯罪行為，即有共同犯罪之存
    在。（七十九年度台非字第二六四號判決意旨參照）。查被
    告丁○○與已判決確定之共同被告乙○○未經許可持有上開
    手槍，並置於自己實力支配之下，核被告丁○○所為，係係
    犯槍砲彈藥刀械管制條例第八條第四項未經許可持有具殺傷
　　力改造手槍罪。被告丁○○與已判決確定之乙○○二人間，
  　有犯意聯絡及行為分擔，為共同正犯。又被告丁○○曾因傷
    害案件，經臺灣雲林地方法院判處有期徒刑六月確定，並於
    九十年四月二十五日執行完畢，有臺灣高等法院被告全國前
    案紀錄表在卷可稽，其於前開有期徒刑執行完畢後五年內再
    故意犯本案有期徒刑以上之罪，為累犯，應依刑法第四十七
    條之規定加重其刑。
四、原判決以被告丁○○之犯罪尚屬不能證明，而為被告丁○○
    無罪判決之諭知，固非無見，惟查原審疏未詳細調查，並詳
    為勾稽全案證據調查所得加以審究，即遽認不能證明被告有
    未經許可持有具殺傷力改造手槍之罪嫌，而為被告丁○○無
    罪之諭知，容有未洽。檢察官上訴意旨，亦執此指摘原判決
    對被告丁○○諭知無罪採證不當，為有理由，自應由本院將
    原判決撤銷改判。爰審酌被告丁○○曾有傷害等犯罪之前科
    紀錄，有臺灣高等法院被告前案紀錄表附卷可參，且一時思
    慮不足，犯後未能坦承全部犯行，雖其持有期間甚短，然對
    於社會治安仍具有危害等一切情狀，量處如主文第二項所示
    之刑，並就罰金部分併諭知易服勞役之折算標準。扣案之改
    造槍一枝（槍枝管制編號0000000000號，確實具
    有殺傷力，業經鑑驗如前所述，為違禁物，雖於已判決確定
    之共同被告乙○○一案中諭知沒收，惟因屬共同正犯，本院
    認仍應於本案依刑法第三十八條第一項第一款之規定予以宣
    告沒收。
五、據上論斷，應依刑事訴訟法第三百六十九條第一項前段、第
    三百六十四條、第二百九十九條第一項前段，槍砲彈藥刀械
    管制條例第八條第四項，刑法第二條第一項、第十一條、第
    二十八條、第四十二條第三項、第四十七條第一項、第三十
    八條第一項第一款，判決如主文。
本案經檢察官李傳來到庭執行職務。
中　　華　　民　　國　　96　　年　  10　  月　　24　  日
                  刑事第五庭  審判長法　官  楊明章
                                    法　官  戴勝利
                                    法　官  顏基典
以上正本證明與原本無異。
如不服本判決，應於收受本判決後十日內向本院提出上訴書狀。
其未敘述上訴理由者並得於提起上訴後十日內向本院補提理由書
狀（均須按他造當事人之人數附繕本）「切勿逕送上級法院」。
　　　　　　　　　　　　　　　　　　書記官  呂嘉文
中　　華　　民　　國　　96　　年　　10　　月　　24　　日
附錄：本案論罪科刑法條全文
槍砲彈藥刀械管制條例第八條第四項
未經許可，持有、寄藏或意圖販賣而陳列第一項所列槍枝者，處
三年以上十年以下有期徒刑，併科新臺幣七百萬元以下罰金。
